臺灣臺中地方法院臺中簡易庭民事判決
110年度中簡字第2229號
原      告  劉承恩  
被      告  謝明峰  

法定代理人  謝榮俊  
上列當事人間請求損害賠償事件，經本院於民國110年10月15日
言詞辯論終結，判決如下：
    主    文
一、被告應給付原告新臺幣137,240元，及自民國110年9月24日
    起至清償日止，按年息百分之5計算之利息。
二、原告其餘之訴駁回。
三、訴訟費用新臺幣2,540元，其中新臺幣1,502元由被告負擔，
    餘由原告負擔。
四、本判決原告勝訴部分得假執行。
    事 實 及 理 由
壹、程序事項
一、因侵權行為涉訟者，得由行為地之法院管轄。民事訴訟法第
    15條第1項定有明文。本件原告起訴主張因被告之侵權行為
    受損害，事故發生地點在臺中市西區忠明南路與民生路口處
    ，本院為侵權行為地之法院，就本事件為有管轄權之法院，
    合先敘明。
二、能獨立以法律行為負義務者，有訴訟能力，為民事訴訟法第
    45條所明定。當事人無訴訟能力而未由法定代理人代理，或
    其法定代理人無代理權或未受必要之允許，皆屬同法第469
    條第4款所謂當事人於訴訟未經合法代理。所謂訴訟能力，
    乃當事人能自為訴訟行為，或委由訴訟代理人代為訴訟行為
    之能力，與民法之行為能力相當。凡能獨立以法律行為負義
    務之人，即能辨識利害得失之人，既能辨識利害得失，乃能
    知訴訟之結果，而行使其權利之伸張及防禦方法。以法律行
    為處分其私權，與以訴訟行為防禦其私權，兩者結果無異，
    其實行之能力即應相同。是以無行為能力者，既不能以法律
    行為負義務，自無訴訟能力（最高法院88 年度台上字第185
    6號民事判決參照）。本件被告為未成年人，不能以法律行
    為負義務，依前揭說明自無訴訟能力，而其法定代理人經合
    法通知，未於言詞辯論期日到場，核無民事訴訟法第386條
    所列各款情形，爰依原告之聲請，由其一造辯論而為判決。
貳、實體事項　　
一、原告主張：被告甲○○於民國110年4月21日上午4時19分許，
    駕駛車牌號碼000-0000號自用小客車，行經臺中市西區忠明
    南路與民生路口處時，因未注意車前狀況，致撞及在前方靜
    止停等紅綠燈之原告，造成原告所有之車牌號碼000-0000號
    大型重型機車（下稱系爭車輛）受損，被告自應負損害賠償
    之責，又系爭車輛經送修復後，支出修復費用新臺幣（下同
    ）232,000元（工資18,820元、零件214,012元），爰依民法
    侵權行為之法律關係提起本件訴訟等語。並聲明：被告應給
    付原告232,000元，及自起訴狀繕本送達被告法定代理人翌
    日起至清償日止，按年息5 ％計算之利息。
二、被告之法定代理人乙○○未於言詞辯論期日到場，亦未提出書
    狀作何聲明或陳述；惟依被告甲○○到庭陳述略以：伊沒有能
    力負擔等語，並聲明：駁回原告之訴。
三、得心證之理由
  ㈠原告主張系爭車輛於上揭時地因被告駕車疏未注意車前狀況
    而肇事致系爭車輛受損，因而支出修復費用232,000元等情
    ，業據其提出與其所述相符之調解不成立證明書、道路交通
    事故當事人登記聯單、估價單、行車執照等件為證，並經本
    院依職權向臺中市政府警察局第一分局調取道路交通事故相
    關資料查核無訛，被告之法定代理人乙○○已於相當時期受合
    法之通知，而於言詞辯論期日不到場，亦未提出任何準備書
    狀爭執，依民事訴訟法第436條第2項、第280條第3項準用第
    1 項之規定，視同被告自認，依本院調查證據之結果，堪信
    原告主張之事實為真正。又查，系爭事故之肇事原因，業經
    臺中市政府警察局第一分局道路交通事故現場圖現場處理摘
    要欄記載本件事故係因被告甲○○駕車沿忠明南路外側車道由
    福人街往向上南路1段方向行駛，於肇事地點撞及前方停等
    紅燈之原告大型重機車後車尾所致（見本院卷第39頁），且
    被告於事故發生時之警製道路交通事故談話紀錄表亦自陳：
    「…我車前車頭撞到我車前方停等狀態、未行駛之機車後車
    尾，造成對方受傷，我看到紅燈，剎車就已來不及了。」等
    語（見本院卷第45頁），足認本件損害之發生，應由被告負
    全部過失賠償責任。
　㈡按汽車行駛時駕駛人應注意車前狀況及兩車併行之間隔，並
    隨時採取必要之安全措施，道路交通安全規則第94條第3項
    定有明文。又因故意或過失，不法侵害他人之權利者，負損
    害賠償責任；汽車、機車或其他非依軌道行駛之動力車輛，
    在使用中加損害於他人者，駕駛人應賠償因此所生之損害，
    民法第184條第1項前段、第191條之2前段亦有明定。經查，
    被告駕車疏未注意車前狀況，致與於前方停等紅燈之原告發
    生碰撞而肇事，系爭車輛因而受損，堪認被告就本件事故之
    發生具有過失已如前述，被告自應依民法第184條第1項前段
    、第191條之2前段規定，負損害賠償責任。而損害賠償，除
    法律另有規定或契約另有訂定外，應以填補債權人所受損害
    及所失利益為限；不法毀損他人之物者，被害人得請求賠償
    其物因毀損所減少之價額。民法第216條第1 項、第196條分
    別定有明文。而所謂請求賠償物被毀損所減少之價額，得以
    修理費用為估定標準，但以必要者為限，例如修理材料以新
    品換舊品，應予折舊（最高法院77年度第9次民事庭會議決
    議參照）。經查，系爭車輛之修理費用為232,832元，係包
    含工資18,820元、零件214,012元。其中零件部分因係以新
    品替換舊品，依上開說明，自應扣除折舊，至工資費用則無
    折舊問題。依行政院所頒「固定資產耐用年數表」及「固定
    資產折舊率表」規定，機械腳踏車之耐用年數為3年，依定
    率遞減法每年折舊千分之536。且營利事業所得稅查核準則
    第95條第6 項規定「固定資產提列折舊採用定率遞減法，以
    1 年為計算單位，其使用期間未滿1年者，按實際使用之月
    數相當於全年之比例計算之，不滿1 者，以月計」。查系爭
    車輛為109年7月出廠（見本院卷第83頁系爭車輛行車執照）
    ，參照民法第124條規定意旨，推定其出廠日期為109年7月1
    5日，至110年4月21日本件事故發生為止，依前揭規定計算
    ，系爭車輛計算折舊之使用期間為10月。準此，經扣除系爭
    車輛使用期間之折舊額後，原告得請求之零件費用為118,42
    0元（計算式詳附表），再加計工資18,820元，是以，本件
    系爭車輛之合理修繕費用合計為137,240元（計算式：118,4
    20＋18,820＝137,240），原告得請求被告給付系爭車輛修理
    費用自以此為限。
  ㈢再按給付有確定期限者，債務人自期限屆滿時起，負遲延責
    任；給付無確定期限者，債務人於債權人得請求給付時，經
    其催告而未為給付，自受催告時起，負遲延責任。其經債權
    人起訴而送達訴狀，或依督促程序送達支付命令，或為其他
    相類之行為者，與催告有同一之效力，民法第229條第1 項
    、第2 項分別定有明文。又按遲延之債務，以支付金錢為標
    的者，債權人得請求依法定利率計算之遲延利息。但約定利
    率較高者，仍從其約定利率；應付利息之債務，其利率未經
    約定，亦無法律可據者，週年利率為百分之5，民法第233條
    第1項、第203條亦分別明定。查原告對被告之侵權行為損害
    賠償債權，核屬無確定期限之給付，既經原告提起本件民事
    訴訟，且起訴狀繕本於110年9月23日合法送達被告法定代理
    人（送達證書見本院卷第97頁），則原告請求被告自起訴狀
    繕本送達被告之翌日即110年9月24日起至清償日止，按週年
    利率百分之5計算之遲延利息，核無不合，應予准許。
四、綜上所述，原告依上開規定請求被告給付137,240元，及自1
    10年9月24日起至清償日止，按年息5％計算之利息，為有理
    由，應予准許。逾此部分之請求，則屬無據，應予駁回。
五、本件原告勝訴部分係就民事訴訟法第427條第1項訴訟適用簡
    易程序為被告敗訴之判決，爰依民事訴訟法第389條第1項第
    3款規定，依職權宣告假執行。
六、訴訟費用負擔之依據：民事訴訟法第79條。
中　　華　　民　　國　　110 　年　　10　　月　　29　　日
                      臺灣臺中地方法院臺中簡易庭
                                  法　官　張清洲
以上為正本係照原本作成。
如不服本判決，應於送達後20日內，向本院提出上訴狀並表明上
訴理由，如於本判決宣示後送達前提起上訴者，應於判決送達後
20日內補提上訴理由書（須附繕本）。如委任律師提起上訴者，
應一併繳納上訴審裁判費。
中　　華　　民　　國　　110 　年　　10　　月　　29　　日
                                  書記官  何惠文

附表
-----
折舊時間           金額
第1年折舊值        214,012×0.536×(10/12)=95,592
第1年折舊後價值    214,012-95,592=118,420